臺灣高雄地方法院民事判決　　　　　　　 100年度訴字第73號
原　　　告　王健明
訴訟代理人　高慶福律師
被　　　告　高明源
　　　　　　黃金滿
上列當事人間請求損害賠償事件，本院於民國100 年3 月3 日言
詞辯論終結，判決如下：
    主  文
原告之訴及假執行之聲請均駁回。
訴訟費用由原告負擔。
    事實及理由
一、原告主張：被告高明源（民國79年2 月2 日生，下稱高明源
    ）於98年12月13日上午7  時20分許，駕駛牌照號碼5323-SV
    號自用小客車（下稱系爭自小客車），沿高雄市○○區○○
    路由東往西向鼓山三路方向行駛，行經中華一路與鼓山三路
    交岔路口時，適原告騎乘牌照號碼YDX-209 號普通重型機車
    （下稱系爭重機車），沿中華一路由北往南方向駛來，系爭
    自小客車竟碰撞重機車，致原告人車倒地，受有左側鎖骨粉
    碎性骨折，左膝挫傷及擦傷，右手擦傷、背部挫傷等傷害，
    高明源事發後肇事逃逸。如認高明源並未駕駛系爭自小客車
    撞傷伊，則高明源既為系爭自小客車之所有人，未盡善良管
    理人注意保管而失竊系爭自小客車，竊車者因而駕駛系爭自
    小客車撞傷伊，亦應負損害賠償之責。為此，爰依民法第18
    4 條第1 項、第185 條、第193 條第1 項、第195 條第1 項
    及第187 條第1 項規定，訴請高明源及其法定代理人即被告
    黃金滿（下稱黃金滿）連帶賠償損害︰醫藥費新臺幣（下同
    ）95,803元、工資損失252,288 元、看護費583,500 元、機
    車修理費23,530元、精神慰撫金50萬元，共計1,315,758 元
    等情。並聲明︰(一)被告應連帶給付1,572,164 元，及自起訴
    狀繕本送達翌日起至清償日止，按週年利率5%計算之利息。
    (二)願供擔保以代釋明，聲請宣告假執行。
二、被告則以︰系爭自小客車於99年12月13日失竊，當日即已報
    案，故本件車禍發生時所駕駛系爭自小客車碰撞原告之人，
    並非高明源，且經刑事一、二審判決高明源無罪在案，原告
    請求並無理由；系爭自小客車係黃金滿以高明源名義購買，
    並為實際使用人，系爭自小客車雖停放在路邊，但失竊地點
    為設有多支監視器支高級住宅區，且購買後已5 年，仍有投
    保丙式車險，並無原告所指未盡保管之善良管理人注意義務
    等語，資為抗辯。並聲明︰駁回原告之訴。
三、兩造間之不爭執事項︰
  (一)高明源為系爭自小客車之所有人。
  (二)原告於前揭時地騎乘系爭重機車，遭系爭自小客車碰撞，因
    此受有左側鎖骨粉碎性骨折，左膝挫傷及擦傷，右手擦傷、
    背部挫傷等傷害。
  (三)高明源涉犯肇事逃逸之公共危險罪嫌，迭經本院交通法庭以
    99年度交訴字第79號刑事判決、臺灣高等法院高雄分院（下
    稱高雄高分院）以99年度交上訴字第90號刑事判決無罪確定
    在案。
四、本件迭經整理兩造不爭執事項及爭點，並協議簡化爭點（見
    99年11月16日準備程序筆錄，本院卷宗頁77至79、82至84；
    100 年3 月3 日言詞辯論筆錄，本院卷宗頁116 至120 ）；
    是以，本件兩造間之爭點厥為︰(一)本件車禍發生時所駕駛系
    爭自小客車之人，是否為高明源？(二)如高明源並非本件車禍
    發生時駕駛系爭自小客車之人，對於原告因本件車禍所受損
    害，被告是否未盡保管之善良管理人注意而失竊系爭自小客
    車？是否因此應連帶賠償原告之損害？茲析述如次：
  (一)按當事人主張有利於己之事實，就其事實有舉證之責任，民
    事訴訟法第277 條前段定有明文，若原告先不能舉證，以證
    實自己主張之事實為真實，則被告就其抗辯事實即令不能舉
    證，或其所舉證據尚有疵累，亦應駁回原告之請求（最高法
    院17年上字917 號判例要旨參照）。是原告主張︰伊於上開
    時地騎乘系爭重機車，因高明源駕駛系爭自小客車碰撞而受
    傷等情，自應就此有利事實負舉證之責。
  (二)經查：
    1.原告主張上開之事實，業據提出臺灣高雄地方法院檢察署
      （下稱高雄地檢）檢察官99年度偵字第13735 號起訴書為
      證，為被告執以前詞否認。
    2.惟黃金滿在臺南縣永康市（現為臺南市永康區，下同）永
      大一路之居住處電話係00-0000000之事實（見本院刑事卷
      宗頁16；其行動電話門號0000000000通聯調閱查詢單載明
      其聯絡之相同地址，聯絡電話亦為00-0000000，見高雄地
      檢偵查卷宗頁33）；而黃金滿於98年12月13日8 時33分22
      秒，以電話00-0000000撥打110 向臺南縣警察局勤務指揮
      中心報案稱：系爭自小客車於當日8 時30分，在臺南縣永
      康市○○○路36號號附近失竊等語（見臺南縣警察局指揮
      中心受理110 報案紀錄單及警員李春明製作之報案紀錄譯
      文，本院刑事卷宗頁15、16；中華電信資料查詢1 紙，高
      雄地檢偵查卷宗頁129 ；失車唯讀案件基本資料，高雄地
      檢偵查卷宗頁50）；又系爭自小客車於98年12月13日20時
      許，在高雄縣旗山鎮○○○街22號附近，為警方所尋獲，
      警方並發現系爭自小客車之汽車駕駛座車門鑰匙孔及引擎
      點火鑰匙孔，均遭人以T 型扳車強行轉開之事實，業據當
      時至現場勘察之警員徐亦源於偵查中證述（見高雄地檢偵
      查卷宗頁117 ）明確，並有失車唯讀案件基本資料（見高
      雄地檢偵查卷宗頁51）、高雄縣政府警察局旗山分局刑案
      現場勘察報告（見高雄地檢偵查卷宗頁52至68、81至89）
      可查；是以，黃金滿於案發當日上午8 時30分許，發現系
      爭自小客車失竊，而於前開時間撥打110 報警等情，堪認
      屬實。
    3.其次，訴外人即高明源之堂弟高培倫於警詢及偵查證稱：
      高明源常在其位在高雄縣路竹鄉○○路家中居住，98年12
      月13日早上7 月時20分許，高明源係在其家中2 樓睡覺，
      同日上午8 時許，其出房間玩電腦，高明源也有出來，高
      明源一直到上午9 點以後才離家云云（見高雄地檢偵查卷
      宗頁12、13、118 、119 ）；高明源於同日檢察官偵查中
      則稱：當日上午8 時45分許，其離開高培倫家，上午9 時
      30分已在臺南市○○路住處等語（見高雄地檢偵查卷宗頁
      120 ），就高明源離開高培倫住處之時點，兩人所述固略
      有不同，然按諸黃金滿持用之0000000000號行動電話於同
      日上午9 時21分10秒，撥打高明源持用門號0000000000之
      行動電話，當時高明源行動電話受話之基地臺在臺南市○
      ○路167 號，有該通聯紀錄在卷可查（見高雄地檢偵查卷
      宗頁45），則上揭高培倫所稱高明源於上午9 時以後始離
      開其住處，雖較無可採，惟關於時間之記憶除有特別記錄
      或其他特殊記憶因素外，一般人本無法精確記憶某日幾時
      幾分作何事，自難以高培倫關於高明源何時離家一節，所
      述時間與高明源所述相差約15分鐘，即為高明源不利之認
      定。
    4.高明源於98年12月12日7 時26分42秒，持用前揭行動電話
      門號與他人通話時，使用之基地臺在臺南市○區○○路62
      號6 樓，同日17時41分20秒發訊時，使用之基地臺位置在
      高雄縣路竹鄉○○路38巷15之2 號，暨翌日即本件車禍發
      生當日98年12月13日0 時起至9 時21分10秒前，並無任何
      通話紀錄，至98年12月13日9 時21分10秒，始與黃金滿通
      話，當時所使用之基地臺位置係在臺南市○○路167 號等
      情，此有高明源持用門號0000000000之行動電話雙向通聯
      調閱查詢單1 份（見高雄地檢偵查卷宗頁92、44、45）可
      稽；與高明源上開所辯98年12月12日晚上其放學後，就到
      路竹鄉○○路其叔叔住處，當晚即在該處過夜，隔天即車
      禍當天其8 時30分許起床，約8 時45分許離開路竹，前往
      臺南欲與其母黃金滿見面等語，尚無不合。況高明源倘係
      本件車禍肇事者，欲虛構系爭自小客車為其母所使用，並
      於當天上午即已失竊等情節以脫卸罪責，衡情其肇事後必
      與其母聯絡，其母始會於8 時33分撥打110 報案該汽車失
      竊；然當日0 時起至9 時21分10秒前，高明源持用之行動
      電話並無任何通話紀錄已如前述，遍閱全部刑事卷證資料
      以觀，並無高明源於其母黃金滿報案前以其它方式與之聯
      絡之事實，洵難認高明源有與其母聯絡謊報失竊脫免責任
      之行為，而高雄高分院99年度交上訴字第90號刑事判決，
      亦同此認定。
    5.職是之故，揆諸前揭條文及說明，原告此部分主張事實，
      迄無提出其他積極證據以實其說，殊難憑高雄地檢檢察官
      已提起公訴，逕為被告不利事實之認定，至為明灼；況高
      明源涉犯肇事逃逸之公共危險罪嫌，業據刑事判決無罪確
      定，亦為兩造所不爭執，並經依職權核閱全部卷證無訛，
      益徵原告主張高明源駕駛系爭自小客車碰撞原告所騎乘之
      系爭重機車乙情，尚無足取。
  (三)至於原告主張︰被告未盡保管之善良管理人注意而失竊系爭
    自小客車，應連帶賠償伊因本件車禍所受損害云云；亦為被
    告執以前詞否認。
    1.按「（第1 項）因故意或過失，不法侵害他人之權利者，
      負損害賠償責任。故意以背於善良風俗之方法，加損害於
      他人者亦同。（第2 項）違反保護他人之法律，致生損害
      於他人者，負賠償責任。但能證明其行為無過失者，不在
      此限。」「（第1 項）數人共同不法侵害他人之權利者，
      連帶負損害賠償責任﹔不能知其中孰為加害人者，亦同。
      （第2 項）造意人及幫助人，視為共同行為人。」「土地
      上之建築物或其他工作物所致他人權利之損害，由工作物
      之所有人負賠償責任。但其對於設置或保管並無欠缺，或
      損害非因設置或保管有欠缺，或於防止損害之發生，已盡
      相當之注意者，不在此限。」「汽車、機車或其他非依軌
      道行駛之動力車輛，在使用中加損害於他人者，駕駛人應
      賠償因此所生之損害。但於防止損害之發生，已盡相當之
      注意者，不在此限。」民法第184 條第1 項、第2 項、第
      185 條第1 項、第2 項、第191  條第1 項及第191 條之2
      分別定有明文。
    2.查原告既無法證明係因高明源駕駛系爭自小客車撞傷而受
      有損害，悉如前述，殊非民法第191 條之2 規定之態樣；
      縱認高明源為系爭自小客車之登記所有人，其母即黃金滿
      為系爭自小客車之使用人（或甚至實質所有人），原告既
      未舉證被告有何故意或過失，不法侵害伊之權利，亦未說
      明被告有何故意以背於善良風俗之方法，加損害於伊，僅
      因系爭自小客車失竊而論以被告2 人未盡保管之注意，顯
      無法律上之依據（如民法第191 條第1 項），不足為採。
五、綜上所述，原告無法證明係因高明源駕駛系爭自小客車肇事
    受傷而受有損害，亦未舉證被告對於系爭自小客車失竊後發
    生本件車禍事故，有何故意或過失不法侵害伊權利；從而，
    原告民法第184 條第1 項、第185 條、第193 條第1 項、第
    195 條第1 項及第187 條第1 項等規定，訴請被告連帶賠償
    伊之損害，並無理由，應予駁回。
六、原告之訴既經駁回，其假執行之聲請即失所附麗，應併予駁
    回之。
七、因本件事證已臻明確，兩造其餘主張陳述及所提之證據，經
    本院斟酌後，咸認與判決結果不生影響，均毋庸再予論述，
    附此敘明。
據上論結，本件原告之訴為無理由，依民事訴訟法第78條，判決
如主文。
中    華    民    國   100    年    3     月    18    日
                  民事第五庭  法  官  劉定安
正本係照原本作成。
如不服本判決，應於送達後20日內，向本院提出上訴狀並表明上
訴理由，如於本判決送達前提起上訴者，應於判決送達後10日內
補提上訴理由書（須附繕本）。
如委任律師提起上訴者，應一併繳納上訴審裁判費。
中    華    民    國   100    年    3     月    18    日
                              書記官  林秀敏